【裁判字號】    94,再易,71
【裁判日期】    950112
【裁判案由】    返還不當得利
【裁判全文】
臺灣高等法院民事裁定                  94年度再易字第71號
再審原告    乙○○
再審被告    甲○○
上列當事人間請求返還不當得利事件，再審原告對於中華民國94
年5 月25日本院94年度上易字第236 號確定判決，提起再審之訴
，本院裁定如下：
    主  文
再審之訴駁回。
再審訴訟費用由再審原告負擔。
    理  由
一、按「對本院確定判決提起再審之訴，應以有民事訴訟法第49
    6條第1項各款之原因為限，此項原因亦即再審理由，必須於
    訴狀中表明之 (見同法第501條第1項第4款)，否則其訴即屬
    不合法，而毋庸裁定定期命其補正，逕以裁定駁回之」（最
    高法院70年度台再字第35號判例參照）。茲所謂表明再審理
    由，必須敘明確定判決有何合於法定再審事由之具體情事而
    言。倘僅泛言有何條款之再審事由，而無具體情形者，仍難
    謂已合法表明再審理由。
二、本件再審原告於民國94年6 月15日，向本院提出之再審訴狀
    ，雖有指陳「‧‧‧依據民事訴訟法第496條第9款，為判決
    基礎之證物係偽造或變造者‧‧‧」之再審事由條款，然所
    述本院94年度上易字第236 號判決（下稱原確定判決）基礎
    證物為何，並未具體指明。從而，本件再審原告既未表明有
    何合於法定再審事由之具體情事，參酌上開判例所示，顯難
    認其再審之訴為合法。況查：（一）原確定判決一、二審所
    採基礎證物即台灣宜蘭地方法院86年9 月19日宜院耀民執辛
    86執574 字第23732 號債權憑證（由原法院84年度宜促字第
    456 號支付命令改發），自再審原告提起返還不當得利本訴
    迄提起再審之訴，均未主張上開債權憑證有何偽造或變造之
    情事。（二）又兩造爭執之上開執行名義債權，為訴外人即
    借款人陳麗珠積欠再審原告之自81年7月21日起至84年3月20
    日止，合計32個月共57萬6000元之利息保證債權（參原確定
    判決書第3 頁），核與再審原告獲得勝訴判決之台灣宜蘭地
    方法院92年度訴字第152 號、本院92年度上易字第1276號審
    認該借款本金及自84年3 月21日起至85年12月20日止之利息
    連帶保證關係不存在之訴，二者表彰之債權範圍不同，再審
    原告自不得執該勝訴確認判決，用以否認原執行名義之確定
    力。均併予敘明。
三、據上論結，本件再審之訴為不合法，依民事訴訟法第502 條
    第1項、第95條、第78條，裁定如主文。
中    華    民    國    95    年    1     月    12    日
                    民事第十庭  審判長法  官  阮富枝
                                      法  官  黃豐澤
                                      法  官  陳財旺
正本係照原本作成
本裁定不得抗告
中    華    民    國    95    年    1     月    12    日
                                      書記官  鄭淑昀


司法院資訊處製作；財團法人民間司法改革基金會備份。
